【裁判字號】    92,台上,562
【裁判日期】    920129
【裁判案由】    違反懲治走私條例
【裁判全文】
最高法院刑事判決                                九十二年度台上字第五六二號
    上  訴  人  甲○○
                乙○○
右上訴人等因違反懲治走私條例案件，不服台灣高等法院中華民國九十一年八月六日
第二審判決（九十一年度上訴字第一七二五號，起訴案號：台灣新竹地方法院檢察署
九十年度偵字第五０一九號），提起上訴，本院判決如左：
    主  文
上訴駁回。
    理  由
按刑事訴訟法第三百七十七條規定，上訴於第三審法院，非以判決違背法令為理由，
不得為之。是提起第三審上訴，應以原判決違背法令為理由，係屬法定要件。如果上
訴理由狀並未依據卷內訴訟資料，具體指摘原判決不適用何種法則或如何適用不當，
或所指摘原判決違法情事，顯與法律規定得為第三審上訴理由之違法情形，不相適合
時，均應認其上訴為違背法律上之程式，予以駁回。本件原判決撤銷第一審關於上訴
人甲○○、乙○○部分科刑之判決，改判依牽連犯從一重均論處上訴人二人共同私運
管制物品進口逾公告數額罪刑（甲○○累犯，處有期徒刑七月；乙○○處有期徒刑六
月）。已詳敘其調查、取捨證據之結果及憑以認定犯罪事實之心證理由，並就上訴人
二人否認之供詞及其等所辯各語認非可採，予以論述。就形式上觀察，原判決要無採
證認事違背經驗法則、論理法則或理由不備之違背法令之情形。而行政院於民國七十
九年三月三十日公告修正，並於同年四月一日起實施之「懲治走私條例公告管制物品
項目及其數額」丁項規定，自淪陷區私運物品進入本國自由地區，其所私運之物品，
以管制物品論，除甲、乙二項物品外，其餘以私運一項或數項，其總額由海關比照緝
獲時之完稅價格計算，超過新台幣十萬元或重量達一千公斤者，以管制進出口物品論
。此一規定雖經該院於九十年十一月二十九日以九十台財字第０六六五八九號公告刪
除，然其並無刑罰之規定，此項變更乃行政上適應情事所為事實之變更，非屬刑法第
二條第一項所稱法律之變更，不生新舊法比較適用之問題，是本件仍應適用行為時有
效之規定。又台灣地區與大陸地區人民關係條例第八十條第一項前段之罪之主體雖限
於中華民國船舶所有人、營運人、船長、機長或駕駛人，然無此身分、特定關係之乙
○○及已判決確定之徐順禎、吳銘富、潘玉榮，與有船長身分之甲○○暨營運人洪世
芬共同實施犯罪，依刑法第三十一條第一項規定，仍應論以該罪之共同正犯，均經原
判決於理由內說明甚詳，於法並無違誤。乙○○上訴意旨係就上開原判決已說明事項
，專憑己見，任意指摘，自非適法之上訴理由。且原判決於審酌量刑之理由，已說明
乙○○曾犯懲治走私條例罪，經判處罪刑確定，其與已判決確定之徐順禎、吳銘富係
擔任船員工作，事後不知悔改及其犯罪之動機、目的、手段暨所走私漁貨之數量等情
，依刑法第五十七條規定審酌於法定刑內量處其刑，要無違法可言。至甲○○上訴意
旨，僅空泛以原判決採證認事用法或有不當一語，表示難以甘服，然究竟如何不當，
並未依據卷證資料予以具體表明，雖又聲明其餘上訴理由另行補提，但迄今仍未提出
。是上訴人二人之上訴意旨，均與法律規定得為第三審上訴理由之違法情形，不相適
合，揆諸首揭規定，其等上訴違背法律上程式，應予駁回。
據上論結，應依刑事訴訟法第三百九十五條前段，判決如主文。
中      華      民      國    九十二    年      一      月    二十九    日
                              最高法院刑事第十二庭
                                  審判長法官  張  淳  淙
                                        法官  謝  俊  雄
                                        法官  蘇  振  堂
                                        法官  張  春  福
                                        法官  呂  丹  玉
      右正本證明與原本無異
                                              書  記  官
中      華      民      國    九十二    年      二      月     十三     日


司法院資訊處製作；財團法人民間司法改革基金會備份。
